【裁判字號】    95,交聲,504
【裁判日期】    950705
【裁判案由】    聲明異議
【裁判全文】
臺灣臺中地方法院交通事件裁定         95年度交聲字第504號
原處分機關    交通部公路總局臺中區監理所豐原監理站
異  議  人    甲○○
即受處分人
上列受處分人因違反道路交通管理處罰條例案件，對於交通部公
路總局臺中區監理所豐原監理站於民國九十五年六月二十六日所
為之處分（原處分案號：豐監稽違字第裁六三－Ｚ000000
00號裁決書）聲明異議，本院裁定如下：
    主    文
原處分關於罰鍰肆萬玖仟伍佰元部分撤銷。
前項撤銷部分，不罰。
其餘異議駁回。
    理  由
一、原處分機關交通部公路總局臺中區監理所略以：異議人即受
    處分人（下稱受處分人）甲○○於民國九十五年四月二十五
    日二十一時二十八分，駕駛車牌號碼○五○二─ＬＰ號自用
    小客車，在國道四號公路東向五公里處，因「經酒精呼氣測
    定器測定，測定值為○點八七ＭＧ／Ｌ（酒後駕車行駛公路
    ）」之違規事由，經國道公路警察局第三警察隊製作違反道
    路交通管理事件通知單（單號：Ｚ00000000號）舉
    發。嗣受處分人甲○○於指定日期前到案，遂於九十五年六
    月二十六日以豐監稽違字第裁六三－Ｚ00000000號
    裁決書依法裁處罰鍰新臺幣（下同）四萬九千五百元整，並
    吊扣駕駛執照十二個月。
二、受處分人聲明異議意旨略以：經在監理繳公共安全罰四萬九
    千五百元，經法院裁決繳了四萬九千五百元，一事不兩罰。
三、經查：
（一）按汽車駕駛人，駕駛汽車經測試檢定有酒精濃度超過規定
      標準者，處一萬五千元以上六萬元以下罰鍰，並當場移置
      保管其車輛及吊扣其駕駛執照一年；汽車駕駛人有飲用酒
      類後其吐氣所含酒精濃度超過每公升０‧二五毫克以上者
      ，不得駕車；汽車駕駛人，因違反本條例及道路交通安全
      規則之規定，受吊扣或吊銷駕駛執照處分時，吊扣或吊銷
      其持有各級車類之駕駛執照。道路交通管理處罰條例第三
      十五條第一項第一款、第六十八條、道路交通安全規則第
      一百十四條第二款與違反道路交通管理事件統一裁罰標準
      表分別定有明文。查本件受處分人於九十五年四月二十五
      日二十一時二十八分，駕駛車牌號碼○五○二─ＬＰ號自
      用小客車，在國道四號公路東向五公里處，經警攔停並進
      行吐氣酒精濃度檢測後，發現受處分人吐氣所含酒精濃度
      高達每公升○．八七毫克等情，業為受處分人所是認，並
      有上開舉發通知單影本在卷可稽，是受處分人飲用酒類後
      ，於上開時間駕駛前揭自用小客車，經員警測試檢定有酒
      精濃度超過規定標準即吐氣所含酒精濃度超過每公升零點
      五五毫克以上之事實，應堪認定。從而，國道公路警察局
      第三隊執行攔檢勤務之員警以其有違反道路交通管理處罰
      條例第三十五條第一項第一款規定之行為，製作公警局交
      字第Ｚ00000000號舉發違反道路交通管理事件通
      知單予以舉發，嗣因受處分人於指定日期前到案，經原處
      分機關交通部公路總局臺中區監理所豐原監理站於九十五
      年六月二十六日依道路交通管理處罰條例第三十五條第一
      項第一款之規定，以豐監稽違字第裁六三－Ｚ00000
      000號裁決書裁處受處分人罰鍰四萬九千五百元整，並
      吊扣汽車駕駛執照十二個月，原無違誤。
（二）惟按「違反行政法上義務而受罰鍰、沒入或其他種類行政
      法罰之處罰時，適用本法。但其他法律有特別規定，從其
      規定。」；「本法所稱其他種類行政罰，指下列裁罰性之
      不利處分：一、限制或禁止行為之處分：‧‧吊扣證照‧
      ‧。」；「一行為同時觸犯刑事法律及違反行政法上義務
      規定者，依刑事法律處罰之。但其行為應處以其他種類行
      政罰或得沒入之物而未經法院宣告沒收者，亦得裁處。前
      項行為如經不起訴處分或為無罪、免訴、不受理、不付審
      理之裁判確定者，得依違反行政法上義務規定裁處之。」
      ；「本法自公布後一年施行。」，九十四年二月五日總統
      公布之行政罰法第一條、第二條第一項、第二十六條及第
      四十六條分別定有明文，故而，行政罰法業已於九十五年
      二月五日生效施行。經查，本件受處分人上開於九十五年
      四月二十五日酒醉駕車之同一事實，並經員警以犯公共危
      險罪嫌移送檢察官偵辦，並經檢察官於九十五年四月二十
      七日以九十五年度速偵字第一七五五號聲請簡易判決處刑
      ，並經本院沙鹿簡易庭於九十五年五月十二日以九十五年
      度沙交簡字第二一一號判決處拘役五十五日確定後，於九
      十五年六月二十六日易科罰金執行完畢在案，此有上開臺
      灣臺中地方法院檢察署檢察官聲請簡易判決處刑書、本院
      刑事簡易判決書、臺灣高等法院被告前案紀錄表各一份在
      卷可稽，可見受處分人上開遭裁決罰鍰四萬九千五百元，
      並吊扣駕駛執照十二個月等行政罰之酒駕行為係在行政罰
      法生效施行後，自應適用上開行政罰之規定。基此，受處
      分人上述酒後駕車違規之情事，除其行為應處以其他種類
      行政罰即吊扣駕駛執照十二個月部分，亦得裁處之外，其
      違反行政法上義務而受罰鍰四萬九千五百元部分，依行政
      罰法第二十六條第一項前段規定，即應依刑事法律處罰之
      ，不再爰依上揭道路交通管理處罰條例等規定裁罰之。
四、綜上所述，原處分機關交通部公路總局臺中區監理所豐原監
    理站上開罰鍰之行政裁罰，即有未洽，故就此部分之原處分
    應予撤銷，並為不罰之諭知，而受處分人就此部分之異議，
    為有理由。至於，原處分機關上開吊扣駕駛執照十二個月之
    行政裁罰，依上開道路交通管理處罰條例等規定及行政罰第
    二十六條第一項但書之規定，則核無不當，而受處分人既係
    就上開原處分均予異議，此部分異議，自屬無理由，應予駁
    回。
據上論斷，應依道路交通管理處罰條例第八十七條第二項、道路
交通案件處理辦法第十九條、第二十條之規定，裁定如主文。
中    華    民    國  九十五  年    七    月    五    日
                          交通法庭  法  官  莊  秋  燕
以上正本證明與原本無異。
如不服本裁定，應於送達後五日內，向本院提出抗告狀。
                                    書記官  莊  玉  惠
中    華    民    國  九十五  年    七    月    五    日


司法院資訊處製作；財團法人民間司法改革基金會備份。
